【裁判字號】    95,親,36
【裁判日期】    951018
【裁判案由】    確認親子關係不存在
【裁判全文】
臺灣新竹地方法院民事判決                95年度親字第36號
原      告  甲○○
                      5號
被      告  乙○○
當事人間請求確認親子關係不存在事件，本院於95年10月4日言
詞辯論終結，判決如下：
    主      文
確認原告與被告間之親子關係不存在。
訴訟費用由原告負擔。
    事實及理由
壹、原告起訴主張：緣原告甲○○與被告乙○○之母林蘊芳於民
    國75年11月16日結婚，被告乃於72年即出生，因其經原告養
    育，且設籍在戶內，戶政機關因而誤以為被告之生父母結婚
    ，有民法第1064條準正情事，而逕登記被告為原告之婚生子
    女。惟兩造間並無真實血緣關係，戶籍記載既與事實未符，
    爰提起本訴並聲明求為判決如主文所示。
貳、被告則稱：
一、伊是否其生母與原告所生，伊並不清楚。訴訟費用應由原告
    負擔始是。
參、得心證之理由：
一、查原告主張被告之戶籍登記上生父為原告一節，業據提出兩
    造戶籍謄本在卷可憑，堪信為真實。
二、次按確認法律關係之訴，非原告有即受確認判決之法律上利
    益者，不得提起之，民事訴訟法第247條第1項定有明文。又
    縱使當事人間就身分關係之存否並不爭執，惟如有辦理登記
    ，使身分關係明確之必要時，亦非不得認為有確認之利益，
    蓋親子關係攸關父母子女間之扶養、繼承等權利義務甚鉅，
    如因登記，致父母、子女間於私法上之身分關係未明確而有
    不安之狀態存在，且此種不安之狀態得以確認判決除去者，
    即應認原告有即受確認判決之法律上利益。查本件原告主張
    其非被告之父，卻遭受戶政機關登記為被告之父，致原告在
    私法上之地位有受侵害之危險，而此危險，可以對於被告之
    確認判決除去之者，故原告自有訴請確認其與被告間親子關
    係不存在之法律上利益。
三、經查，原告主張其非被告之父乙節，有財團法人長庚紀念醫
    院95年8月25日長庚院法字第792號函及所附親子鑑定報告所
    載「根據D2S1338.D8S1179,D21S11,D18S51,FGA.TPOX等位點
    遺傳標記分析結果，據以排除『甲○○是乙○○的親生父親
    』」等情，核與原告所陳情節相符，故原告上開主張，自堪
    信為真實。從而，原告提起本件訴訟訴請確認親子關係不存
    在，核無不合，自應准許。
五、關於訴訟費用負擔方面：按敗訴人之行為，按當時之訴訟程
    度為伸張或防衛權利所必要者，因該行為所生之費用，法院
    得酌量情形命勝訴之當事人負擔其一部，民事訴訟法第81條
    第2款著有明文。又本件確認親子關係不存之訴，原告起訴
    雖於法有據，然本件親子關係既係因原告與被告之母結婚誤
    遭戶政機關登記，惟原告自登記多年未請求更正，被告之應
    訴實受法律規定而不得不為者，故其所為抗辯自屬為伸張或
    防衛權利所必要，是以本院認為本件訴訟費用應由原告負擔
    較為公允。
肆、訴訟費用之依據：民事訴訟法第81條，判決如主文。
中    華    民    國    95    年    10   月    18    日
                  家事法庭法  官  許翠玲
正本係照原本作成。
如對本判決上訴，須於判決送達後20日內向本院提出上訴狀。
                          書記官  陳宏城
中    華    民    國    95    年    10    月    18    日


司法院資訊處製作；財團法人民間司法改革基金會備份。
